【裁判字號】    96,上易,241
【裁判日期】    970617
【裁判案由】    損害賠償
【裁判全文】
臺灣高等法院臺南分院民事判決    96年度上易字第241號
上  訴  人即
附帶被上訴人  華一貿易有限公司
法 定 代理人  丁○○
訴 訟 代理人  江信賢  律師
              曾靖雯  律師
              蔡麗珠  律師
              熊家興  律師
被 上 訴人即
附 帶 上訴人  日村實業有限公司
法 定 代理人  甲○○
訴 訟 代理人  嚴庚辰  律師
              林宜穎  律師
上列當事人間請求損害賠償事件，上訴人對於中華民國96年8月3
1日臺灣嘉義地方法院第一審判決（95年度訴字第367號）提起上
訴，被上訴人則為附帶上訴，並為聲明之減縮，本院於97年6月3
日言詞辯論終結，判決如下：
    主  文
原判決關於命上訴人給付超過新台幣柒拾參萬零貳佰貳拾陸元本
息，及該部分假執行之宣告，暨訴訟費用之裁判均廢棄。
上開廢棄部分，被上訴人在第一審之訴及其假執行之聲請均駁回
。
上訴人其餘上訴駁回。
附帶上訴人之附帶上訴駁回
第一、二審訴訟費用，關於上訴部分由上訴人負擔三分之一，餘
由被上訴人負擔。關於附帶上訴部分由附帶上訴人負擔。
    事  實
甲、上訴人即附帶被上訴人華一貿易有限公司（以下均稱上訴人
    ）方面：
一、上訴聲明：
  (一)原判決不利於上訴人部分廢棄。
  (二)上開廢棄部分，被上訴人在第一審之訴及假執行之聲請均駁
    回。
  (三)第一、二審訴訟費用由被上訴人負擔。
二、附帶上訴答辯聲明：
  (一)附帶上訴駁回。
  (二)附帶上訴訴訟費用由附帶上訴人負擔。
三、陳述：除與原判決記載相同者，予以援用外，補稱略以：
  (一)原審固將樣品送請財團法人食品工業發展研究所（以下簡稱
    食品研究所）鑑定，鑑定結果認為「美人館膠原蛋白飲」及
    「美人館青木瓜飲」二項樣品有霉菌之生長，其原因應歸為
    熱充填殺菌不足或充填後再污染云云。然送請鑑定之樣品乃
    被上訴人單方所提供，是否於出廠後均經良好保存，已屬有
    疑，原審捨棄上訴人提供之樣品，僅將被上訴人單方提供之
    樣品送驗，已有偏頗不當；況且，鑑定認為有霉菌之樣品，
    均為過期產品，於鑑定時均已逾期達一年之久，如何能認係
    因上訴人生產瑕疵所致；而「美人館膠原蛋白飲」送驗二份
    樣品，「美人館青木瓜飲」送驗一份樣品，樣品數量亦顯不
    足；又「美人館膠原蛋白飲」之二份樣品，有效日期較後者
    鑑定並無霉菌污染，其他三項產品亦均正常，又證人丙○○
    到庭明確證述: 「都是以產品瑕疵為由，沒有收到帳款」、
    「（問: 大約去收帳幾次?）約3、4次左右，但都沒有辦法
    收到帳款，他們都以產品有瑕疵為由，拒絕付款」、「（問
    : 對造有無拿瑕疵的產品給你看？）印象中沒有。只拿我們
    放在那邊的樣品給我看。」、「他們都只用嘴巴講，然後就
    說要開會解決。我們為了生意只好配合。」、「（問：在服
    務期間內，有無發生客戶反應產品有瑕疵？）沒有碰過這種
    狀況。只有被上訴人即附帶上訴人日村實業有限公司反應產
    品有瑕疵而已。」、「（問: 開會時所提出的樣品，有無瑕
    疵？）樣品沒有瑕疵。」、「（問: 既然樣品沒有瑕疵，那
    對造給你們看樣品的用意何在？）就是指那樣的產品，賣場
    稱有瑕疵。」等語。足見本件確為被上訴人片面主張系爭產
    品有生產瑕疵，並迄未給付任何貨款，而上訴人係為維繫生
    意關係及收取貨款，始不得不應被上訴人之要求而參與會議
    及於協議書、切結書上簽名，但雙方確未曾就是否確有瑕疵
    存在、瑕疵成因為何等節，進行確認與達成共識。又證人乙
    ○○證述: 「（問：有無跟華一公司生意往來?）有。」、
    「（問：期間多久？）差不多有4年。」、「（問：這4年之
    間，華一公司的產品，有無發現瑕疵？）沒有。」、「沒有
    發現瑕疵，也沒有退貨」云云。而證人乃上訴人臺南經銷商
    「華信商行」之負責人，與上訴人交易長達4年，均未發生
    任何瑕疵或客訴事件，益證上訴人所生產之系爭產品應無製
    造瑕疵之情，可見上開送鑑定之二項樣品有霉菌生長，確非
    必因上訴人製造瑕疵所致。
  (二)另證人丙○○於97年4月22日在鈞院行準備程序時到庭證稱
    ：「但是跟被上訴人即附帶上訴人日村實業有限公司交易時
    ，我們有拿我們公司的契約書給他們看，但是他們覺得不適
    合，我們為了業務上需要，只好配合他們提供的契約書」等
    語，足證系爭合約確為被上訴人單方所擬，且兩造簽約時，
    被上訴人堅持兩造應簽立其所預備之系爭合約，拒絕採用上
    訴人之合約，而被上訴人身為採購方較具締約優勢地位，故
    兩造締約地位實非平等，難認系爭合約書所約定之新臺幣（
    下同）300,000元懲罰性違約金乃雙方本諸契約自由與平等
    地位所自主決定。再者，疑有瑕疵之產品僅「美人館膠原蛋
    白飲」、「美人館青木瓜飲」二項，其他三項產品並無瑕疵
    ，而兩造交易總額為792,192元，上開二項疑有瑕疵之產品
    部分總計交易555箱、貨款金額為213,120元，惟依被上訴人
    製作之明細表所載，上開二項產品退貨與買回總計1,824瓶
    、貨款金額僅為29,664元，僅約占交易總額之百分之3.7。
    復參被上訴人迄未給付任何貨款，且無論係第三人家福公司
    退貨或向家福公司買回部分，均由上訴人依家福公司標示售
    價負擔費用，該費用已包含被上訴人之銷售利潤，遠高於兩
    造間之交易單價達4、5倍之多。換言之，被上訴人無庸給付
    貨款，但享有銷售利潤，實無受有損害可言。從而，衡諸上
    述情事，系爭合約書約定300,000元懲罰性違約金，高於疑
    有瑕疵產品之貨款總額十倍之多，且被上訴人亦無受有銷售
    利益之損害，顯有過高之情，應予核減。
  (三)系爭產品係於94年11月始全面下架，有被上訴人提出之94年
    11月8日會議記錄可稽。且依其陳報之廠商進貨交易表，兩
    造直至94年11月23日尚從家樂福買回系爭產品，足證被上訴
    人主張自94年9月2日下架系爭產品、家福公司自94年9月8日
    開始大量退貨等情，並非事實。被上訴人固辯稱94年6月至9
    月間還進貨係因家樂福已於事件爆發前排定94年9月30日之
    促銷廣告，始少量進貨云云。惟如被上訴人於94年6月間即
    認系爭產品有瑕疵，豈可能排定於94年9月30日進行促銷？
    又倘被上訴人所稱自94年9月2日下架、家福公司自94年9月8
    日開始大量退貨一節屬實，縱曾預定促銷，被上訴人與家福
    公司豈可能未取消促銷計畫？在在足見被上訴人所述不實。
    另被上訴人主張投入前置作業金額70萬元化為烏有，又遭家
    福公司扣款150萬元云云。但細觀被上訴人所提出之70萬元
    支票，發票日期為「95年6月30日」，該時系爭產品已下架
    超過半年，顯見該筆70萬元支出絕非所謂前置作業金額，根
    本與本件產品無關；復依被上訴人所提出之發票，實無法證
    明家福公司有扣款150萬元之事實，且所有發票均未記載係
    系爭產品之上架或促銷費用，而發票日期皆為於被上訴人主
    張已鮮少進貨之94年6月之後，甚至係於產品下架或退貨之
    後，又名目竟有DC物流費、重新裝修贊助金、開幕贊助金、
    固定退佣等等，顯非系爭產品之上架或促銷費用支出。
  (四)關於被上訴人請求退貨產品包材損失56,899元部分，無論係
    家福公司直接下架退貨予上訴人之454,700元，或上訴人向
    家福公司買回之275,777元，總計產品費用730,477元，均係
    由上訴人負擔，亦即全數由上訴人買回，且係以市場售價計
    算（按一瓶售價55至75元，視有無特價而定），非以上訴人
    出售予被上訴人之售價（按一瓶售價16元）計算，故被上訴
    人不僅未有任何損失，甚至依舊享有價差利潤（按僅非售予
    一般消費者，而是售予上訴人）。因此，被上訴人主張受有
    退貨包材損失，顯屬無據。再關於上訴人請求庫存標籤包材
    損失246,390元部分，上訴人否認被上訴人所提出之計算明
    細，又原判決理由記載被上訴人於96年7月13日解除契約，
    惟依被上訴人於原審96年7月13日民事辦論意旨續狀所載，
    係主張終止契約，且未敘明終止權之依據，原判決顯有違誤
    。再者，所謂庫存標籤包材乃被上訴人自行向第三人訂購，
    訂購數量非上訴人決定，其片面訂製遠大於向上訴人進貨數
    量之包材，豈能命上訴人負擔費用；即便「美人館膠原蛋白
    飲」與「美人館青木瓜飲」二項產品有瑕疵爭議，則其他鑑
    定無瑕疵之三項產品之包材，亦無命上訴人負擔費用之餘地
    ；另被上訴人支出標籤包材費用，與系爭產品有無瑕疵間並
    無因果關係。被上訴人陳稱印製包材時有華一公司負責人之
    親筆簽名蓋章，可證其知情等語，亦屬無據。蓋上訴人負責
    人於被上訴人所提出附件六之上簽名，僅係為確認上訴人所
    代收之包材樣式是否印製正確而已，惟上訴人無從知悉或決
    定被上訴人向包材廠商訂購之包材數量多寡。
  (五)兩造交易總額為792,192元，被上訴人全未支付，上訴人於
    原審陳述被上訴人尚應給付貨款11,466元，實係將貨款總額
    792,192元，扣除前揭第三人家福公司退貨予上訴人部分之4
    54,700元，及上訴人向家福公司買回部分之275,777元，與
    缺貨罰款49,104元，所得出之結論（然被上訴人實尚應給付
    貨款12,611元，並非11,466元，於原審時兩造計算有誤）。
    準此，原判決認定被上訴人所受之損害共為741,793元（含
    上述上訴人認諾之缺貨罰款49,104元），與被上訴人尚應給
    付貨款11,466元（按計算時已扣除上述缺貨罰款49,104元）
    抵銷後，上訴人應給付被上訴人730,327元云云，就上述「
    缺貨罰款49,104元」有重複計算扣抵之情，實有違誤。
四、證據：除援用原審提出之證據者外，補提：營利事業登記資
    料影本一份。
乙、被上訴人即附帶上訴人日村實業有限公司（以下均稱被上訴
    人）方面：
一、答辯聲明：
  (一)上訴駁回。
  (二)第二審訴訟費用由上訴人負擔。
二、附帶上訴聲明：
  (一)附帶被上訴人應給付附帶上訴人新臺幣1,579,652元及自起
    訴狀繕本送達翌日起至清償日止按年利率百分之5算付利息
    。
  (二)附帶上訴訴訟費用由附帶被上訴人負擔。
三、陳述：除與原判決記載相同者，予以援用外，補稱略以：
  (一)依兩造94年8月5日會議記錄第3點：華一生產所有商品若有
    問題或疑義，日村可自行送驗，檢驗費用由華一負擔。足證
    關於送檢臺灣檢驗科技股份有限公司（SGS）【（以下簡稱
    臺灣檢驗科技公司（SGS）】及環球技術學院一事，上訴人
    不但知情（同意無須知會、可自行送驗）且同意支付檢驗費
    。又被上訴人所提供的送驗樣本，皆是由系爭退貨下架之產
    品中抽樣送驗，檢驗報告中均有清楚標示係上訴人所生產之
    產品，均在保存期限內且均封口完整（均有拍照存證），上
    訴人否認送驗樣品之真正顯係狡辯之詞。再依行政院衛生署
    所定飲品細菌限量標準，系爭產品每ml中生菌數應在200以
    下，且依「一般食品衛生標準」規定，不得被驗出有任何黴
    菌存在，若有違反，衛生機關可依法查辦該食品製造廠商，
    並要求該產品下架。則依SGS之94年8月8日鑑定報告，上訴
    人所生產之膠原蛋白飲每ml總生菌數已高達1600，且膠原蛋
    白飲與青木瓜飲均被驗出有黴菌存在，顯足以證明上訴人生
    產之產品有重大瑕疵，並已違反相關標準與規定。且食品研
    究所94年4月11日食研技字第0960541號鑑定報告中亦明確記
    載：「酸性產品正常時，總生菌數及黴菌含量常為工廠品管
    之指標」，僅在產品異常時（如保存過期時），檢測該等菌
    量始無多大意義。按送驗SGS及環球技術學院之產品均在保
    存期限內，上訴人執前開記載逕謂SGS之94年8月8日鑑定報
    告無法證明上訴人生產之產品具有瑕疵，顯有違誤。上訴人
    於94年6月16日所簽之協議書與切結書，已明確記載膠原蛋
    白飲及青木瓜四物飲均在保存期限內出現品質不良情形，且
    均係由其公司負責人丁○○基於自由意志，親筆簽名加蓋手
    印，若非其親眼所見確有重大瑕疵情事（上訴人亦已於94年
    8月10日當庭自認其確實發現有兩瓶青木瓜飲發霉），其豈
    會願意如此簽署上開文件且隨後又參與多次善後會議（每次
    會議都討論買回、下架、退貨等事宜）？此亦足徵上訴人相
    關辯解不僅與事實不符，且與常情相違，委無足採。系爭青
    木瓜四物飲、膠原蛋白醋、青木瓜醋經食品研究所與環球技
    術學院鑑定均含有白色片狀物、白色團狀棉絮物、團狀物、
    濃稠狀物，雖上訴人辯稱此乃自然現象，惟依上訴人自行提
    供之SGS營養標示檢驗，系爭膠原蛋白醋每百克之蛋白質含
    量僅為3.6公克，系爭青木瓜四物飲每百克之蛋白質僅有0.4
    公克，而系爭青木瓜醋每百克之蛋白質含量更僅有0.1公克
    ，如此低的蛋白質含量，不可能造成如今系爭產品整瓶都是
    團狀物或濃稠狀物之變性蛋白質沉澱物，故此並非自然沉澱
    現象，而是食品衛生管理法第11條明文規定之變質情形。且
    系爭青木瓜四物飲、膠原蛋白醋、青木瓜醋明顯有不良之變
    色、污染及含有異物，青木瓜醋瓶口甚至變色且呈腐蝕狀，
    環球技術學院之檢驗報告亦記載：「青木瓜濃縮醋有格蘭式
    陽性球菌滋生」，可證上訴人生產之系爭產品，確實具有重
    大瑕疵。
  (二)依食品研究所之鑑定報告記載：「該等玻璃瓶裝產品之PH值
    均低於小於4.6，採用適當熱充填即可達到室溫保存之條件
    。…有黴菌污染之產品應是『製造過程中，熱充填殺菌不足
    或充填環境不良』，導致黴菌再污染所致」；依環球技術學
    院檢驗報告：「青木瓜濃縮醋有格蘭式陽性球菌滋生為殺菌
    不完全…。」等語，足證系爭產品會有瑕疵應是因上訴人生
    產過程熱充填殺菌不足所導致，而非嗣後保存方法不當所引
    起。更何況，系爭產品均由上訴人生產後直接委派貨車送貨
    至家樂福，下架後亦由其自行委派貨車自家樂福收回或買回
    （有出貨驗收單、退貨單可證），以家樂福國際性連鎖之專
    業大賣場其販售環境優良應不用質疑，且系爭產品在室溫下
    即可保存，更足徵上訴人辯稱系爭產品之瑕疵非必為其生產
    問題所致乃推諉之詞。被上訴人所提供送驗之樣品均係自上
    訴人下架退回之系爭產品中抽樣，無論上訴人是否有於原審
    庭呈樣品（按其所提出之樣品是否均係系爭有問題產品之樣
    品亦有可疑，可能嗣後再行為生產無問題之產品以送驗)，
    其均已當庭同意以被上訴人所提未開封樣品送驗，自無嗣後
    再爭執否認鑑定報告結果之理。
  (三)兩造為規模相當、地位平等之公司，兩造簽訂系爭委託監製
    暨加工授權合約書時，均係本諸自由意識及平等地位自主討
    論後始簽訂，上訴人若不同意合約內容，大可於簽訂時表示
    反對之意，被上訴人並非大企業，無能力強迫訂約。又94年
    8月5日開會時，兩造即口頭達成共識：「系爭貨款應於華一
    公司退貨收完款再結清」；且於94年9月2日會議記錄第3點
    亦有清楚寫明：「若退貨總金額超過日村公司應支付華一公
    司之貨款，差額部分華一公司應付款給日村公司」；由此可
    證被上訴人並未巧立理由推託付款，是因系爭貨款須待退貨
    完成後始能結算。上訴人所言與事實完全不符，丙○○為其
    業務經理，所為證詞顯有偏頗之虞。被上訴人於94年6月16
    日接到電話客訴後，始知悉系爭產品有重大瑕疵，當時上訴
    人負責人丁○○表示僅為個案，再三保證以後不再發生，遂
    簽立協議書與切結書。惟嗣後被上訴人仍陸續接到電話客訴
    ，被上訴人公司多位內勤員工均可證實。若非產品具有一目
    瞭然之重大瑕疵、已造成消費者購買疑慮，家樂福又何須派
    人了解？更何況，上訴人之系爭產品確有重大瑕疵已如前述
    ，幸被上訴人以負責態度即時處理予以下架，否則若待全入
    消費者之口，後續消費者求償訴訟紛至沓來，將不堪設想。
    由被上訴人97年3月11日陳報之進貨交易表可知，在系爭瑕
    疵事件爆發前，不到兩星期內（即94年6月3日至94年6月16
    日），被上訴人每項產品總進貨量已達數千瓶，總貨量已達
    65萬多，況且此還是剛上市之新品，尚未具知名度與固定客
    戶群，又尚未進行促銷。觀諸本件合約年限並無期間限制、
    系爭產品年產量可能高達十萬瓶等客觀情形，本件懲罰性違
    約金30萬元應可認合理相當。又觀進貨交易表可知，自94年
    6月28日起（事件爆發後）系爭產品進貨驟減，至94年9月14
    日止近3個月時間，竟有3項產品總進貨不到1百瓶，總進貨
    最多者數量亦只有兩百多瓶。由上訴人於94年8月5日會議記
    錄中承諾買回有問題產品，惟因有問題之產品實在太多，上
    訴人眼見已無力全部買回，遂於94年9月2日會議記錄中答應
    接受全面下架退貨，此3個月內所以還進貨，系因家樂福已
    於事件爆發前排定94年9月30日之促銷廣告，為避免消費者
    抗議家樂福為不實廣告。因尚有前述少量貨品，加上家樂福
    退貨流程，故待促銷期結束後，94年11月8日會議中才會再
    次討論將前述剩餘貨品下架退貨事宜（也因此才會紀錄成『
    全面』下架）。上訴人竟稱被上訴人此3個月少量進貨是客
    戶宅配訂購，更執此堅稱其產品並無瑕疵、自11月始下架，
    顯然與事實完全不符。因前述上訴人系爭產品之重大瑕疵，
    致被上訴人為此投入前置作業金額70萬元化為烏有，又遭家
    樂福扣款150萬元，耗費之時間及人事管銷費用亦因此徒勞
    無功，其損失遠大於30萬元，是以上訴人爭執違約金30萬元
    過高，並無可採。
  (四)兩造系爭產品進俗貨退貨情形已如前所述，且依94年9月2日
    會議紀錄第一點已明確記載「華一公司接受日村實業經銷販
    售至家樂福全省商品下架退貨處理」，以及進貨交易表顯示
    94年9月8日即開始大量退貨，足證上訴人堅稱其產品自同年
    11月始下架，顯與事實不符。又被上訴人並無其他產品在家
    福公司上架銷售，系爭上架服務費統一發票確實均係用於系
    爭產品之上架，上訴人並無證據證明被上訴人尚有其他產品
    在家福公司上架銷售。95年1月19日之發票備註欄亦有明確
    記載是被上訴人產品於94年度之上架費，上訴人據此否認系
    爭發票之真實，顯無理由。被上訴人支付給家樂福之促銷DM
    費用，係為以達到增加商品銷售量為目的，且一般均須提前
    一至二個月付款予家樂福。然因上訴人之違約，以致商品有
    重大瑕疵，致使家樂福各分店不敢亦無意願再將其陳列為促
    銷商品，並於9月起即大量退貨已如前述，則被上訴人此一
    費用之支出卻無法發揮促銷作用，顯與上訴人違約間具有相
    當因果關係。被上訴人據此請求促銷費用之損失，應屬合理
    。再關於退貨包材部分，系爭退貨之商品，均因存有重大瑕
    疵，已無法再為販賣且已過期，故其上面之標籤包材自亦無
    法使用，被上訴人受有退貨包材損失足堪認定。上訴人雖云
    其已依賣場價格買回，該價格超過產品出貨價格之4.5倍，
    被上訴人應無損失。然上訴人僅買回1157瓶，尚不及其出貨
    量之一成，大部分貨品仍係直接下架退貨至被上訴人公司，
    被上訴人仍受有自費訂製之退貨包材損失甚明，上訴人此一
    辯解顯為混淆視聽。又關於庫存包材部分，上訴人於原審即
    已提出庫存包材明細表、進貨清單、銷貨清單、報價單及送
    貨明細單等在卷可稽，上訴人亦從未表示爭執或異議，殆於
    97年1月15日提出之上訴理由始否認被上訴人所提之計算明
    細，顯為延滯訴訟，合先敘明。由被上訴人陳報之進貨交易
    表可知，在系爭事件爆發前，不到兩星期內（即94年6月3日
    至94年6月16日），被上訴人每項產品總進貨量已達數千瓶
    ，況且此還是剛上市之新品，尚未具知名度與固定客戶群，
    又尚未進行促銷，若配合產品促銷DM或報紙廣告，銷售數量
    更會以倍數增加，且被上訴人與家福公司合約期間共有7個
    月，以經驗法則，先印製約一萬張之包材乃基本數量（甚至
    可能不夠），且當初印製包材時均有上訴人公司負責人丁○
    ○之親筆簽名蓋章可證其知情。上訴人辯稱被上訴人係片面
    訂製遠大於進貨數量之包材，顯無理由。再上訴人負責人丁
    ○○於94年6月16日訂立切結書，於上開切結書親自書寫「
    若本公司沒有負責一切責任，日村公司可以請求支付懲罰性
    違約100萬元」。上開切結書係針對「上訴人日後若沒有負
    責所為懲罰」之性質。被上訴人於94年11月起多次電話溝通
    催促上訴人依約賠償被上訴人相關損失，惟上訴人迄今仍堅
    持否認其產品有瑕疵，亦未依約賠償上訴人相關損失，確實
    沒有負責至明。且上訴人之商品有違反食品衛生管理條例，
    並遭消費者客訴，自應依切結書規定支付違約金100萬元。
    再被上訴人尚應給付之貨款金額為11,527元【計算式為：79
    1,436－262,939－516,970＝11,527】。兩造於原審會算此
    金額之方式並非如上訴人所陳稱，其所云之各項金額均與事
    實不符、不知如何得出（並無證據），亦無其云扣除缺貨罰
    款49,104元之情事，而是依本附件之進貨（791,436元）、
    退貨（516,970元）、買回（262,939元）清單為結算，各項
    均有發票、退貨單、折讓單可證真實，且兩造亦曾核對會算
    過，故上訴人所云被上訴人尚應給付貨款12,611元及缺貨罰
    款49,104元有重複計算扣抵之情，實有違誤。綜上理由，上
    訴人應再給付被上訴人上揭損失及費用共1,598,556元。
四、證據：除援用原審提出之證據者外，補提：上架服務費統一
    發票影本二張、衛生署公告飲料類衛生標準表、華一公司自
    行提供之SGS營養標示檢驗表、衛生署公告一般食品類衛生
    標準表、94年9月30日蘋果日報家樂福廣告影本、家樂福扣
    款明細表及發票影本、包材印製前華一公司確認簽名單影本
    各一份。
    理  由
一、按被上訴人於言詞辯論終結前，得為附帶上訴。又附帶上訴
    ，雖在被上訴人之上訴期間已滿，或曾捨棄上訴權或撤回上
    訴後，亦得為之；民事訴訟法第460條第1項前段及第2項分
    別定有明文。本件被上訴人於上訴期間已屆滿於本院審理中
    之97年2月26日提起附帶上訴，依上揭說明，於法並無不合
    。又被上訴人附帶上訴時原請求上訴人給付2,309,979元及
    自95年7月21日起至清償日止按年息5%計算之利息（見本院
    卷第56頁），於97年6月17日本院言詞辯論時，減縮請求被
    上訴人給付上訴人1,579,652元及自95年7月21日起至清償日
    止按年息5%計算之利息（見本院卷第133頁），核屬減縮應
    受判決事項之聲明，依民事訴訟法第446條第1項及第255條
    第1項第3款規定，應予准許。
二、被上訴人主張：被上訴人係訴外人家福公司即（家樂福賣場
    ）之貨品供應商，因被上訴人欲供應青木瓜醋、膠原蛋白醋
    、青木瓜四物飲、青木瓜飲、膠原蛋白飲等商品至家福公司
    賣場上架銷售，乃將上開五種商品委託上訴人生產加工，兩
    造並簽立委託監製暨加工授權合約書，惟上訴人所生產製造
    之美人館青木瓜飲、膠原蛋白飲、膠原蛋白濃縮醋、青木瓜
    濃縮醋飲等產品，經被上訴人配送至家樂福賣場上架銷售，
    為消費者購買後卻發現「青木瓜四物飲浮一層雜質、青木瓜
    醋也浮一層異物、膠原蛋白醋濃稠到倒不出來。」被上訴人
    因所銷售之產品確有重大瑕疵，經家福公司告知後，派員取
    回部分未開封產品，送請臺灣檢驗科技公司（SGS）、環球
    技術學院產學合作中心鑑定，發現送驗產品中竟含有黴菌、
    絲狀變性蛋白質沉澱物、瓶口格蘭式陽性球菌滋生（即殺菌
    不完全），發現上訴人所製造之產品亦有重大瑕疵，兩造乃
    分別於94年8月5日、9月2日、11月8日及95年5月23日召開四
    次會議，達成協議如下：(一)上訴人同意被上訴人經銷販售至
    家樂福全省商品下架退貨處理；(二)下架退貨之商品總金額與
    相關處理費由上訴人負擔，若退貨總金額超過被上訴人應支
    付上訴人之貨款，差額部分上訴人應付款給被上訴人；(三)上
    訴人願負責家樂福公司所有的缺貨罰款49,104元。另兩造又
    於94年6月16日簽立協議書，約定上訴人即日起配合商品下
    架處理，上訴人並願賠償被上訴人一切損失。此外，上訴人
    並簽立切結書承諾願另支付被上訴人1,000,000元之懲罰性
    違約金。詎被上訴人將前開商品下架後所造成之損失向上訴
    人要求賠償時，上訴人竟推託拒絕賠償。又上訴人所製造商
    品的確含有黴菌，不僅有臺灣檢驗科技公司及環球技術學院
    專業鑑定，另原審函食品研究所檢驗，亦證明上訴人所製造
    之商品的確含有黴菌，依上開食品研究所懸浮物分析結果報
    告書「綜合說明：(二)酸性產品中有黴菌生長造成異常，應屬
    品質不良……。」等語，顯見上訴人所生產之產品，既屬不
    良次級品，更違反食品衛生管理法。況且，臺灣檢驗科技公
    司、環球技術學院及上揭食品研究所報告，均係採樣性檢驗
    （不同檢驗之樣品），採樣檢驗之結果應無矛盾。至於上訴
    人抗辯商品放置略久會產生蛋白質現象，是自然現象云云，
    但上訴人所製商品或有黴斑、白色片狀物、白色團狀棉絮物
    、團狀物、濃稠狀物，是蛋白變性，符合食品衛生管理法第
    11條第1項「變質」。更是上訴人在製程中，蛋白質原料酸
    性條件加熱殺菌造成蛋白質變性沈澱，並非放置略久之沉澱
    作用，而是上訴人製作過程所產生沉澱，造成次級品，以致
    上開商品不得不下架，造成被上訴人之損害，自是可歸責於
    上訴人，是被上訴人自得本於兩造所簽立之委託監製暨加工
    授權合約書、協議書、切結書、會議記錄及民法第184條之
    規定請求上訴人賠償違約金、上架服務費及DM促銷費、商品
    送鑑定費、包材損失、懲罰性違約金、缺貨罰款共計2,328,
    883元，及法定遲延利息之判決等語（原審判命上訴人應給
    付被上訴人730,327元及法定遲延利息，並駁回被上訴人其
    餘部分之請求，上訴人就其敗訴部分全部提起上訴，被上訴
    人則就其敗訴部分其中1,579,652元提起附帶上訴）。
三、上訴人則以：系爭產品係天然釀造，所以一定有雜質，雜質
    是自然現象，且膠原蛋白放久了就會濃稠。再者，產品後面
    都有寫本產品係天然釀造，放置過久就會較為黏稠，並有註
    明有沉澱物是屬自然現象，並無任何瑕疵。況且被上訴人主
    張上訴人產品有遭客訴，然被上訴人所提出之客訴表，所註
    明日期為7月25日，並無年份，無法確認是何時所做成，另
    客訴表所反應之事項，亦無名指示上訴人所生產之產品，且
    上訴人係94年6月16日當日受通知產品有瑕疵一事，並非94
    年7月24日，被上訴人所提出之客訴表顯與事實不符。又證
    人李玉蘭、魏伯澍均被上訴人自己之職員，不足以證明上訴
    人所生產之產品確實有遭客訴。並就被上訴人請求上訴人賠
    償之1,000,000元違約金、賣場上架服務費之損失364,438元
    、兩造所訂之系爭合約中300,000元違約金、賣場促銷DM費2
    94,052元、被上訴人遭退貨包材損失56,899元及庫存包材損
    失246,390元均表不服，並就環球技術學院之技術服務報告
    及SGS檢驗報告所檢驗之樣本，否認係上訴人公司所生產之
    產品或係為消費者客訴之產品，是應由被上訴人負舉證責任
    。且環球技術學院之技術服務報告之申請日期為94年8月12
    日、報告日期為94年8月18日，環球技術學院所為之技術服
    務報告之真實性，上訴人否認其真正。SGS之檢驗報告之收
    樣日期為94年7月28日，報告日期為94年8月3日（美人館膠
    原蛋白飲）及94年8月8日（美人館青木瓜飲），惟兩造所同
    意之瑕疵產品係發現於94年6月16日，日期亦有未合，難認
    真實等語，資為抗辯。
四、本件被上訴人主張兩造曾簽訂委託監製暨加工授權合約書，
    由被上訴人將美人館青木瓜醋、美人館青木瓜四物飲、美人
    館膠原蛋白醋、美人館青木瓜飲、美人館膠原蛋白飲等五種
    商品委託上訴人生產加工，並送至家福公司賣場上架銷售。
    因上開由上訴人生產之產品疑有瑕疵，經被上訴人送請臺灣
    檢驗科技公司（SGS）、環球技術學院產學合作中心鑑定，
    被上訴人已先支付臺灣檢驗科技公司及環球技術學院之二次
    檢驗費用共18,000元，兩造亦曾於94年6月16日簽訂協議書
    及切結書，並分別於94年8月5日、94年9月2日、94年11月8
    日、95年5月23日開協調會議，上訴人並同意賠償被上訴人
    缺貨罰款49,104元，為兩造所不爭執，並有被上訴人所提之
    協議書、切結書、會議紀錄在卷（見原審卷第16–19、89頁
    ），自可信為事實。惟被上訴人另主張上訴人生產加工之上
    開五種商品確有重大瑕疵，以致上開商品不得不下架而造成
    被上訴人之損害，自可歸責於上訴人，是被上訴人應得本於
    兩造所簽立之委託監製暨加工授權合約書、協議書、切結書
    、會議記錄及民法第184條之規定請求上訴人賠償違約金、
    上架服務費及DM促銷費、商品送鑑定費、包材損失、懲罰性
    違約金、缺貨罰款共計2,328,883元等情，惟為上訴人所否
    認，並以前揭情詞置辯。茲本件應審究者厥為：(一)上訴人所
    生產之產品是否有瑕疵？(二)被上訴人請求上訴人給付系爭合
    約所定300,000元懲罰性違約金是否過高？(三)被上訴人得否
    請求上架費用？金額為何？(四)被上訴人得否請求包材損失？
    金額為何？(五)被上訴人得否請求DM促銷費用？金額為何？(六)
    被上訴人可否依94年6月16日之切結書請求1,000,000元之懲
    罰性違約金？(七)被上訴人可否請求臺灣檢驗科技公司及環球
    技術學院之二次檢驗費用？(八)被上訴人尚應給付上訴人之貨
    款為何？經查：
  (一)被上訴人主張上訴人所生產之「美人館青木瓜飲」、「美人
    館青木瓜四物飲」、「美人館膠原蛋白飲」、「美人館青木
    瓜濃縮醋」及「美人館膠原蛋白醋」有黴斑、白色片狀物、
    白色團狀棉絮物、濃綢狀物等瑕疵，並經其送請臺灣檢驗科
    技公司（SGS）、環球技術學院產學合作中心鑑定等語；上
    訴人則以上開產品係天然釀造，有雜質是自然現象，而膠原
    蛋白放久了就會濃稠，且訴外人華信商行與上訴人交易4年
    ，均未發生任何瑕疵或客訴事件云云，否認上開產品有任何
    瑕疵。
    1.原審法院以被上訴人提供並經上訴人無異議之上開產品樣
      品共9瓶檢送至食品研究所鑑定，其鑑定結果為：「膠原
      蛋白飲與青木瓜飲均有黴菌之生長，其原因應歸為熱充填
      殺菌不足或充填後再污染。除膠原蛋白飲與青木瓜飲外，
      其餘產品之沉澱物、團狀和片狀等懸浮物，應是產品製程
      中蛋白質於酸性條件加熱而造成蛋白質變性之自然沉澱現
      象。」，送驗產品懸浮物結果報告書之分析結果亦載：「
      有黴菌污染之產品為膠原蛋白飲-1及青木瓜飲兩瓶，應是
      製造過程中，熱填充殺菌不足或充填環境不良，導致黴菌
      再污染所致……。」有食品研究所96年4月11日食研技字
      第0960541號鑑定函，及附件委託試驗報告書、懸浮物分
      析結果報告書在卷可稽（見原審卷第143-153頁）。可知
      送驗產品中之膠原蛋白飲及青木瓜飲內有黴菌生長，乃係
      製造過程中有瑕疵所致。
    2.又上開送驗之樣品雖為被上訴人所提出，然經上訴人當庭
      確認無異議並指定鑑定項目（見原審卷第121頁），則上
      訴人抗辯原審捨棄其提供之樣品，僅將被上訴人單方提供
      之樣品送檢，疑有偏頗不當，且鑑定之樣品均為過期產品
      ，於鑑定時均已逾期達一年之久，樣品數量亦不足等語，
      顯屬推諉之詞，應不足採。再上開鑑定結果核與上訴人所
      提出臺灣檢驗科技公司94年8月8日之鑑定報告認為上訴人
      所生產之膠原蛋白飲與青木瓜飲均含有生菌、黴菌及酵母
      菌之鑑定結果相符（見原審卷第13–14頁），且膠原蛋白
      飲與青木瓜飲於94年6月16日有發現品質不良一情，亦經
      兩造確認簽有協議書在卷可稽（見原審卷第19頁），而「
      依據食品衛生法規，飲料類衛生標準不含碳酸之飲料總生
      菌數10,000以下，而黴菌及酵母菌非正面列舉項目即為不
      得驗出。」一情，亦有臺灣檢驗科技公司96年6月4日食字
      第000007號回函可參（見原審卷第185頁）。因之，被上
      訴人主張上訴人所生產之「美人館膠原蛋白飲」、「美人
      館青木瓜飲」之兩樣產品確有殺菌不完全之瑕疵一情，堪
      信為真實。
    3.另上訴人所生產製造之「美人館青木瓜四物飲」、「美人
      館青木瓜濃縮醋」及「美人館膠原蛋白醋」經食品研究所
      鑑定結果認該沉澱物、團狀和片狀等懸浮物，為產品製程
      中蛋白質於酸性條件加熱而造成蛋白質變性之自然沉澱現
      象，自難認其有產品瑕疵，是被上訴人關於該三項產品之
      瑕疵主張，自難認為可採。則依食品衛生管理法第11條規
      定，「食品或食品添加物有下列情形之一者，不得製造、
      加工、調配、包裝、運送、貯存、販賣、輸入、輸出、贈
      與或公開陳列：一、變質或腐敗者。…四、染有病原菌者
      。」，上訴人所生產製造及包裝之「美人館膠原蛋白飲」
      、「美人館青木瓜飲」兩項產品，均含有生菌、黴菌及酵
      母菌，是足認上訴人有違反上開食品衛生管理法之不法行
      為，且其生產產品確有瑕疵，應堪認定。
  (二)按契約於當事人互相表示一致，無論其為明示或默示，契約
    即為成立，民法第153條第1項雖有明文規定。而「私法自治
    」乃民事法律最高之指導原則，而「契約自由」原則乃「私
    法自治」在經濟活動規範上之具體表現。依此原則，當事人
    得依自由意思決定與何人以何種方式締結何種內容之契約，
    從而對契約雙方發生一定之拘束力，享受或負擔其法律效果
    。此「契約自由」原則為私法之基本原則，受到憲法之承認
    與保護，故法院亦應予以尊重，除非當契約自由原則之實質
    基礎－「平等」未被落實，而於具體個案契約正義未能獲致
    實現之情形，法院始得介入外，原則上法院不能擅以「監護
    者」自居，以自己的價值判斷，變更契約之內容。查本件兩
    造為規模相當之公司，縱如上訴人所言上開合約為被上訴人
    單方所擬，被上訴人身為採購方較具締約優勢地位云云。惟
    上開合約書所示之約款，上訴人並未為任何抗辯，且業經上
    訴人同意簽訂並簽名於契約之上，則上開契約仍為基於契約
    自由原則之雙方任意約定，上訴人即須受該契約之拘束。再
    查兩造所簽訂之委託監製暨加工授權合約書第3條「乙方（
    即上訴人）製造之商品不得違反食品衛生管理法，如經發現
    ，一切法律責任由乙方負責。」、第7條「乙方保證所提供
    之商品品質良好及每次供貨品質相同，不得以次級品供貨，
    否則除應包換新品外，並應負所有相關之責任，並賠償甲方
    （即被上訴人）一切損失，且不得供應瑕疵品及過期品及不
    得供應其他賣廠之退貨品。」、第16條「若賣場需商品相關
    檢驗費用由甲、乙雙方故負擔一半，若檢驗不合格引起相關
    之問題與費用或因商品有瑕疵而引起消費者客訴，由乙方負
    責且罰責依各賣場合約約定處理與改善。」及第18條「乙方
    違反合約約定應負所有相關之責任，並賠償甲方一切損失，
    並另負懲罰性違約金30萬元予甲方。」（見原審卷第10–11
     頁），則上訴人既為契約之當事人，既應受上開契約約款
    之拘束。而承前揭所述，上訴人所製造生產之「美人館膠原
    蛋白飲」、「美人館青木瓜飲」既具有上述之瑕疵，被上訴
    人自得依上開委託監製暨加工授權合約書約定，請求上訴人
    賠償其所受之損失及懲罰性違約金。茲就被上訴人所請求之
    各項賠償金額分別論述如下：
  1.懲罰性違約金：按民法第250條就違約金之性質，區分為損
    害賠償預定性質之違約金，及懲罰性違約金，前者乃將債務
    不履行時債務人應賠償之數額予以約定，亦即一旦有債務不
    履行情事發生，債務人即不待舉證證明其所受損害係因債務
    不履行所致及損害額之多寡，均得按約定違約金請求債務人
    支付，此種違約金於債權人無損害時，不能請求。後者之違
    約金係以強制債務之履行為目的，確保債權效力所定之強制
    罰，故如債務人未依債之關係所定之債務履行時，債權人無
    論損害有無，皆得請求（最高法院83年度台上字第2879號判
    決參照）。次按違約金之約定，為當事人契約自由、私法自
    治原則之體現，雙方於訂約時，既已盱衡自己履約之意願、
    經濟能力、對方違約時自己所受損害之程度等主、客觀因素
    ，本諸自由意識及平等地位自主決定，除非債務人主張並舉
    證約定之違約金額過高而顯失公平，法院得基於法律之規定
    ，審酌該約定金額是否確有過高情事及應予如何核減至相當
    數額，以實現社會正義外，當事人均應同受該違約金約定之
    拘束，法院亦應予以尊重，始符契約約定之本旨（最高法院
    93年度台上字第909號判決參照）。本件兩造所訂立之委託
    監製暨加工授權合約書第18條約定：「乙方違反合約約定應
    負所有相關之責任，並賠償甲方一切損失，並另負懲罰性違
    約金30萬元予甲方。」該違約處罰顯係就債務人即上訴人不
    履行或違反合約約定即須支付違約金而為約定，應屬懲罰性
    違約金。而本件被上訴人委託上訴人生產製造之「美人館膠
    原蛋白飲」、「美人館青木瓜飲」兩項產品因含有黴菌之瑕
    疵業已違反上開合約書第18條所約定，則被上訴人主張違約
    罰款，應屬有據。上訴人雖辯稱疑有瑕疵之產品僅「美人館
    膠原蛋白飲」、「美人館青木瓜飲」二項，僅約占交易總額
    之百分之3.7，且被上訴人迄未給付任何貨款，又遭第三人
    家福公司退貨或向家福公司買回部分，均由上訴人依家福公
    司標示售價負擔費用，該費用已包含被上訴人之銷售利潤，
    遠高於兩造間之交易單價達4、5倍之多，主張系爭合約書約
    定300,000元懲罰性違約金，高於疑有瑕疵產品之貨款總額
    十倍之多，且被上訴人亦無受有銷售利益之損害，顯有過高
    之情，應予核減等語。惟本院審酌本件兩造之訂約地位相當
    ，其授權合約年限並無期間限制，且授權之製造及加工之產
    品有可能年達100,000瓶（見上開合約書第6條），且因上訴
    人生產之重大瑕疵已致被上訴人為上開產品所投入之前置作
    業、耗費之時間及人事管銷費用等損失，非上訴人買回上開
    瑕疵產品即可補償被上訴人之損失，是被上訴人請求懲罰性
    違約金300,000元自屬相當，應有理由。
  2.上架費用：被上訴人與訴外人家福公司於94年5月間方簽訂
    上架服務合約書，並於94年6月在家福公司之賣場上架販賣
    ，至94年11月初始全面下架一情，為兩造所不爭執，並有被
    上訴人所提出之兩造94年11月8日之會議紀錄為憑，堪信為
    真。查被上訴人原本依其與家福公司所簽訂之上架服務合約
    書，其可享受之上架服務利益期間應為94年6月起至12月止
    共7個月（見原審卷第92頁後），惟因嗣後上訴人所生產之
    產品有瑕疵，進而導致系爭商品於94年11月初全面下架，雖
    被上訴人主張系爭產品實際銷售期間僅有3個月（即94年6月
    3日至同年9月2日），惟其並未提出實際下架之證據，故被
    上訴人主張其損失4個月之上架利益，自難認為有理由，因
    之，被上訴人所受損失自應為94年11月及12月共2個月之上
    架利益。又因系爭產品有瑕疵，致須將系爭商品全面下架處
    理，係經上訴人同意一情，亦據被上訴人提出兩造94年9月2
    日及94年11月8日之會議紀錄為憑（見原審卷第16–17頁）
    ，故上訴人自應賠償被上訴人將系爭商品提前下架之損失。
    又被上訴人主張其上架費用損失為357,000元云云，而依據
    被上訴人所提出之上架服務合約書影本其所記載之上架費用
    雖亦為357,000元，惟自被上訴人所提出統一發票觀之，其
    上架服務費僅記載為249,900元，雖被上訴人主張另有金額
    為374,850元之發票亦為上架費用，惟查該筆支出款項為促
    銷收入服務費，被上訴人尚未能舉證證明上開費用同為上架
    費用（見原審卷第26頁），且被上訴人與家福公司所簽訂之
    上架服務合約書簽約日期應為94年4月30日（見原審卷第99
    頁後），且於訂約之時應即已簽訂包括被上訴人三項產品自
    94年6月起至12月31日之上架服務費最低金額357,000元之約
    定，而非如同被上訴人主張上開兩筆金額相加而折算之損失
    4個月費用，是被上訴人前揭主張自難認為可採。故應認其
    所繳納之上架服務費僅有249,900元，依此計算，被上訴人
    因上訴人所生產之商品有瑕疵所導致提前下架之損失應為71
    ,400元（249,900元÷7×2＝71,400元），被上訴人超出此
    部分之主張，應無理由。
  3.促銷費用：查被上訴人刊登促銷DM之目的係為使其在家福公
    司賣場所陳列之系爭商品，於家福公司週年慶或中元普渡等
    特殊時期賣的更好，使被上訴人自己能有更好之銷售收入，
    其與上訴人自無何關連，縱如被上訴人所稱94年9月起系爭
    商品即已大量退貨，被上訴人支出之此費用確無法發揮促銷
    作用。惟依被上訴人所提出統一發票觀之，其所支出促銷費
    用之時間分別為94年7月28日、94年8月24日、94年9月27日
    、94年9月16日及94年10月27日（見原審卷第27–28頁），
    而系爭商品係94年11月初方下架，被上訴人支出促銷費用時
    ，系爭商品均尚在販賣，被上訴人仍享有該促銷之利益，故
    自難認系爭商品於11月下架，對被上訴人有何促銷費用之損
    失，因之被上訴人此部分主張自難認有理由。
  4.包材損失：被上訴人主張其因系爭商品瑕疵下架退貨，其退
    貨商品之標籤包材價值為56,899元、庫存標籤包材價值為24
    6,390元一情，業據被上訴人提出包材明細表、進貨清單、
    銷貨清單、報價單及送貨明細單等件為憑（見原審卷第24–
    25、204–214頁），惟為上訴人所否認。查本件退貨之商品
    均因兩造上述瑕疵糾紛無法販賣並已過期，故其上之標籤包
    材，自應無法使用，上訴人雖以系爭產品已經退貨，且上訴
    人已支付被上訴人依賣場價格買回產品之金額，該賣場價格
    超過產品出貨價格之4.5倍，主張被上訴人請求上訴人給付
    退貨包材之損失，顯無理由云云。然查被上訴人於94年6月3
    日至94年9月27日自被上訴人進貨之產品達12,252瓶，被告
    依售價買回之商品僅有1,161瓶，尚不及於其出貨量之一成
    ，大部分之貨品仍係以進價直接下架退貨至被上訴人公司，
    此有被上訴人所提出之退貨明細表及上訴人所提出購買發票
    可憑（見本院卷第73–74頁、原審卷第58–67頁），可知上
    訴人僅購買少部分，大部分之貨品乃係直接下架退貨至被上
    訴人公司，被上訴人自得請求該部分之退貨包材損失，是被
    上訴人就此部分主張其有56,899元之損失，足堪認定。又上
    訴人所生產之「美人館膠原蛋白飲」、「美人館青木瓜飲」
    等商品既具有如前所述之瑕疵，而自被上訴人公司之廠商進
    貨交易表可知，於系爭商品未發生瑕疵爭議前即94年6月16
    日前，被上訴人每項產品總進貨量已達數千瓶，且依被上訴
    人與家福公司所訂之合約期間共有7個月，以經驗法則，被
    上訴人為剛上市之新產品先行印製約一萬張之包材乃基本數
    量，另核兩造所簽訂之委託暨加工授權合約之性質，為當事
    人一方以自己之材料，製造物品，供給他方，而他方給付報
    酬者之製造物供給契約，而此種契約之性質為何，原則上應
    解釋當事人之意思，以資決定。若意思不明，則應解釋為承
    攬與買賣之混合契約，使分別適用。申言之，即當事人之意
    思，重在工作物財產權之移轉，認為係買賣；重在工作物之
    完成者，認為係承攬。若無所偏重或輕重不分明時，則認為
    承攬與買賣之混合契約，依民法第511條前段規定，定作人
    ，得隨時終止委任契約。故被上訴人於96年7月13日對上訴
    人主張終止契約（見原審卷第198頁），自屬有理由，而因
    已無再生產同種品名產品之可能，則被上訴人事前所印製之
    庫存標籤包材，亦無法再使用，故被上訴人主張其庫存標籤
    包材損失246,390元一情，亦可認定。
  5.商品送鑑定費：被上訴人將系爭商品分別於94年8月8日及94
    年8月12日送臺灣檢驗科技公司與環球技術學院鑑定，支出
    鑑定費用9,200元及8,800元，合計18,000元一情，為兩造所
    不爭執（見本院卷第52頁）。惟上訴人以上開鑑定未經其同
    意，抗辯上開費用不應由上訴人支出等語。查兩造曾於94年
    8月5日召開會議時，就上訴人所生產之所有商品若有問題或
    疑義，被上訴人可自行送驗，檢驗費用上訴人負擔一情，業
    已達成協議，此有兩造於94年8月5日開會會議紀錄在卷可稽
    （見原審卷第89頁），是被上訴人請求上訴人支付18,000元
    鑑定費，自屬可採。
  6.缺貨罰款：被上訴人主張上訴人應給付缺貨罰款49,104元，
    此部分為上訴人所認諾（見原審卷第111頁)，並為兩造所不
    爭執（見本院卷第52頁），是被上訴人此部分主張為堪信為
    真。
  7.切結書之懲罰性違約金：被上訴人以上訴人迄今完全未履約
    、賠償，故得依上訴人於94年6月16日簽立切結書承諾，向
    上訴人請求給付1,000,000元之懲罰性違約金等語，為遭上
    訴人所否認，並以其已依兩造約定買回上架275,777元之貨
    品，而家福公司亦直接將價值454,700元之庫存商品退貨給
    上訴人，上訴人係完全負起責任並非不負責，故被上訴人不
    得對上訴人請求上開懲罰性違約金等語。卷查本件兩造於94
    年6月16日所簽訂之切結書內容係記載「華一貿易有限公司
    保證：本公司生產之商品，品質絕對沒有問題，若因商品有
    問題而導致消費者客訴或健康受損，本公司願負一切責任，
    並賠償日村實業有限公司因此所受之一切損失，並應另支付
    懲罰性違約金100萬元予日村實業有限公司。」，而上訴人
    另有在該切結書上註記「若本公司沒有負責一切責任，日村
    公司可改請求支付懲罰性違約100萬元」等語一情，有被上
    訴人所提出之切結書影本一紙在卷可憑（見原審卷第20頁）
    ，故綜觀此切結書意旨，上訴人應具有下列三項成立要件，
    即(1)因上訴人生產之商品品質有問題；(2)導致消費者客訴或
    健康受損；(3)上訴人未負一切責任，被上訴人方得向上訴人
    請求1,000,000元懲罰性違約金。而本件上訴人所生產之「
    美人館膠原蛋白飲」、「美人館青木瓜飲」兩項之品質有瑕
    疵一情已如前述，惟就是否有導致消費者客訴或健康受損等
    情事，被上訴人雖有提出一張客訴表為憑，姑不論該客訴表
    是否為真實，然其客訴內容係指稱「美人館青木瓜四物飲」
    、「美人館青木瓜濃縮醋」及「美人館膠原蛋白醋」三項商
    品含有雜質、異物及濃稠狀，此有被上訴人提出之客訴表影
    本一份在卷可稽（見原審卷第12頁），由該客訴表內容可知
    該客訴並非指稱前揭所述品質有瑕疵之「美人館膠原蛋白飲
    」、「美人館青木瓜飲」兩項產品，而係未檢測出含有黴菌
    或其他生菌之「美人館青木瓜四物飲」、「美人館青木瓜濃
    縮醋」及「美人館膠原蛋白醋」三項商品，是可知前揭經檢
    驗品質有瑕疵之「美人館膠原蛋白飲」、「美人館青木瓜飲
    」兩項產品，並未遭客訴，而遭客訴為三項未含有黴菌或其
    他生菌之「美人館青木瓜四物飲」、「美人館青木瓜濃縮醋
    」及「美人館膠原蛋白醋」三項商品，且該產品之沉澱物、
    團狀和片狀等懸浮物，乃為產品製程中蛋白質於酸性條件加
    熱而造成蛋白質變性之自然沉澱現象，其品質並無瑕疵一情
    已如前述，故未符前揭「上訴人生產之商品品質有問題」之
    要件。再查，該客訴表所記載之客訴消費者「李玉蓮」，經
    原審以電話向其聯繫（因為客訴表僅記載電話，未載住址）
    ，李玉蓮陳稱伊並非消費者，而是在家樂福賣場打工之服務
    人員，其並未客訴，僅係向廠商反應商品與前面幾個禮拜感
    覺不同一樣，此亦有原審法院96年5月25日上午10時20分公
    務電話紀錄在卷可證（見原審卷第178頁）。是難認實際上
    有發生客訴之情形，且被上訴人亦未提出上訴人之商品遭客
    訴之其他證據資料，被上訴人於原審亦自承到目前為止均未
    有消費者因產品問題而對其求償（見原審卷第84頁）。再依
    被上訴人亦不否認上訴人曾有買回部分上架之貨品等情（見
    本院卷第104頁），是可認上訴人並無不負責之情事。綜上
    所言，被上訴人僅泛稱上訴人未履約、亦未賠償等語，未能
    以實證證明上訴人已具備前開三項兩造切結書中約定之懲罰
    性違約金之要件，是難謂被上訴人請求上訴人支付1,000,00
    0元懲罰性違約金為有理由，故被上訴人前揭所云非實，委
    無足採。
  (三)本件上訴人主張被上訴人應給付其貨款，被上訴人雖不爭執
    ，惟對於貨款金額為何尚有爭執。查上訴人於原審請求被上
    訴人給付貨款11,466元，並為被上訴人所不爭執（見原審卷
    第81、222頁）。然兩造於本院審理時均對上開貨款會算方
    式尚有爭執，依被上訴人廠商進貨交易表所示，被上訴人公
    司自94年5月1日至94年12月27日自上訴人公司進貨之金額為
    791,436元，上訴人向家福公司買回之產品部分為262,939元
    ，家福公司退貨予上訴人公司之部分為516,970元，上訴人
    雖辯稱如94年12月1日、同年月12日及94年6月28日、同年9
    月8日退貨、進貨瓶盒數等被上訴人前開所提之廠商進貨交
    易明細表與上訴人於原審95年9月7日庭呈之明細有所出入云
    云，惟經本院核對兩造所提出進貨交易明細表後，就被上訴
    人公司94年12月1日及同年月12日之退貨明細部分，均分別
    為：（94年12月1日）膠原蛋白濃縮醋724瓶、膠原蛋白飲76
    9瓶、退貨處理費159箱；（94年12月12日）膠原蛋白飲15盒
    、青木瓜四物飲797盒、青木瓜濃縮醋1392瓶、青木瓜飲847
    盒、退貨處理費315箱，而94年6月28日、同年9月8日進貨明
    細部分，分別為：（94年6月28日）青木瓜飲6盒、青木瓜四
    物飲6盒、膠原蛋白飲6盒；（94年9月8日）膠原蛋白飲12盒
    ，進退貨數量並無違誤，且雖上開被上訴人公司廠商進貨交
    易表與上訴人自行製作之進退貨明細略有不同，然該進退貨
    明細為上訴人公司自行製作，僅蓋有上訴人公司及其負責人
    之章，並未得被上訴人同意，故應以雙方皆留存之廠商進貨
    明細表為準，則依被上訴人公司廠商進貨交易表觀之，被上
    訴人上應給付貨款金額應為11,527元（即進貨商品金額791,
    436元扣除上訴人向家福公司買回之產品部分262,939元及家
    福公司退貨予上訴人公司之部分516,970元），此有兩造所
    提之廠商進貨交易表附卷可稽（見原審卷第72頁、本院卷第
    73–74頁）。是被上訴人主張尚應給付予上訴人之貨款金額
    為11,527元，堪信為真，被上訴人主張原審會算貨款時已扣
    除缺貨罰款49,104元，而上訴人應給付被上訴人730,327元
    就缺貨罰款49,104有重複扣抵之情云云，應不足採。
五、綜上所述，本件被上訴人所受之損害共為741,793元（300,0
    00元＋71,400元＋56,899元＋246,390元＋18,000元＋49,10
    4元＝741,793元），又被上訴人尚應給付上訴人貨款為11,5
    27元，兩造亦同意以之抵銷，抵銷後上訴人應給付被上訴人
    之金額為730,226元。從而，被上訴人依據兩造所簽立之委
    託監製暨加工授權、合約書、協議書及會議記錄請求上訴人
    給付730,226元及自起訴狀繕本送達翌日（95年7月21日）起
    至清償日止，按年息百分之五計算之遲延利息，為有理由，
    應予准許，逾上開部分之請求，為無理由，應予駁回。原審
    就被上訴人應給付上訴人貨款會部分因會算有誤，致就超過
    上開應准許部分，為上訴人敗訴之判決，並依兩造之聲請分
    別為准、免假執行之宣告，自有未洽。上訴人上訴意旨就此
    部分指摘原審判決不當，求予廢棄改判，為有理由，爰由本
    院就此部分廢棄改判如主文第二項所示。至上開應准許部分
    ，原審判命上訴人如數給付，並分別命供擔保後為假執行及
    免為假執行之宣告，核無違誤，上訴意旨指摘原判決此部分
    不當，求予廢棄，為無理由，應駁回其上訴。至原審就被上
    訴人請求不應准許部分，為被上訴人敗訴判決，並駁回其假
    執行之聲請，核無不合，被上訴人就其敗訴部分其中1,579,
    652元提起附帶上訴，為無理由，應駁回其附帶上訴。
六、本件事證已臻明確，兩造其餘攻擊防禦方法及立論之證據資
     料，均經本院審酌後，對判決結果不生影響，爰無庸逐一
    論述，併此敘明。
七、據上論結，本件上訴人之上訴，為一部有理由，一部無理由
    。附帶上訴人之附帶上訴，為無理由，依民事訴訟法第450
    條、第449條第1項、第79條、第78條，判決如主文。
中    華    民    國    97    年    6     月    17    日
                  民事第四庭    審判長法  官  王惠一
                                      法  官  林永茂
                                      法  官  王浦傑
上為正本係照原本作成。
上訴人不得上訴。
被上訴人如對本判決上訴，須於判決送達後20日內向本院提出上
訴狀，未表明上訴理由者，應於上訴後20日內，向本院提出理由
書（須附繕本）。依法須繳納裁判費並應委任律師為訴訟代理人
，始得上訴。
中    華    民    國    97    年    6     月    17    日
                                      書記官  謝淑玉
【附記】
民事訴訟法第466條之1：
(1)對於第二審判決上訴，上訴人應委任律師為訴訟代理人。但上
  訴人或其法定代理人具有律師資格者，不在此限。
(2)上訴人之配偶、三親等內之血親、二親等內之姻親，或上訴人
  為法人、中央或地方機關時，其所屬專任人員具有律師資格並
  經法院認為適當者，亦得為第三審訴訟代理人。
民事訴訟法第466條之2：
  上訴人無資力委任訴訟代理人者，得依訴訟救助之規定，聲請
  第三審法院為之選任律師為其訴訟代理人。


司法院資訊處製作；財團法人民間司法改革基金會備份。
